# 请问陈版一个职工教育经费是否确认递延所得税资产的问题

提问人：LBYBLB 时间：2012-05-25 18:33:30
客户是一家IPO客户，我们在审计过程中从企业规范运营的角度计提了工会经费和职工教育经费，现在的情况大致如下： 1 、企业在实际运营过程中并未使用或者上缴按规定比例计提的工会经费和职工教育经费，导致账面应付职工薪酬-工会经费和应付职工薪酬-职工教育经费余额逐年增大； 2 、当地税务机关的政策是，未实际上缴或者使用的工会经费、职工教育经费在所得税汇算清缴时，不予扣除； 3 、企业就按规定比例计提的工会经费和职工教育经费，无明确的使用计划； 4 、该企业是连续审计客户， 2010 年度及以前年度审计时未确认相关的递延所得税资产； 5 、企业处于盈利状态，预计未来 3 年能取得足够的应纳税所得额； 现在的问题是， 2011 年年报审计是否需要确认与工会经费和职工教育经费相关的递延所得税资产？ 谢谢！

回答人：chenyiwei
1 、对于已计提尚未使用的职工教育经费，与专项储备余额类似，不应确认递延所得税资产。（对于职工教育经费的超支部分，按规定需结转以后年度扣除，此时可参照《计学撮要》第 265 ～ 266 页中对广告费超支部分的讨论，确定能否针对该超支部分确认递延所得税资产。） 2 、对于已计提尚未缴纳的工会经费，如果有明确的缴纳时间表的，则可以确认递延所得税资产。这与期末尚未实际发放的工资薪金余额类似。

回答人：chenyiwei
回复 快枪 的帖子
是这样的。
近来也有观点，认为对专项储备确认递延所得税资产的问题能否比照可抵扣亏损和可结转会以后年度扣除的广告费等费用。对此，我们认为不能简单比照。除了《计学撮要》第 260 ～ 261 页中已经提到的理由以外，可以再作以下说明，可视作对《计学撮要》中相关结论基础的补充： 如果可以仅仅依据“明确的用途和支付计划”作为确认递延所得税资产的依据，则无异于承认会计上可以把尚不符合负债确认条件的承诺事项和待执行合同确认入账，而这明显违反会计基本原理。同时，这些专项储备余额在未来必须根据管理层实际采取的行动（具体使用这些专项储备）才能获准税前扣除，这与可弥补亏损和可结转以后年度扣除的费用存在本质的不同（后者只需确保未来有足够的扣除或弥补额度，就可以自动享受到相应的税收减免利益，无需管理层采取特定的行动；而专项储备未来的节税利益实现，除了要有足够的未来应纳税所得额以外，还必须依赖于管理层在未来实际采取的特定行动，即把专项储备用于规定范围内的支出，在未采取行动之前并未自动享有从以后年度的应纳税所得额中扣除的权利）。因此，对于专项储备能否确认递延所得税资产的问题，不能简单比照“可弥补亏损”或者“可结转以后年度扣除的费用”的处理原则处理。 递延所得税资产本质上是一种在未来抵减应纳税所得额的权利，并且该权利应当是由过去的交易和事项形成（导致）的。这是“资产”这一会计要素的定义和一般确认条件所决定的。而在实际发生专项储备列支范围内的支出之前，企业并不享有在未来就当前已计提的专项储备抵减应纳税所得额的权利，因此在资产负债表日尚不能就一项不存在的抵扣权利确认递延所得税资产。

回答人：chenyiwei
回复 快枪 的帖子
1 、职工教育经费目前在报表上列报为一项负债，因此可以按照负债的帐面价值和计税基础之间的差异对于有明确未来使用计划的部分确认递延所得税资产。但这仅仅是基于目前报表上的列报方式。事实上，严格来说职工教育经费的尚未动用的余额是不符合负债定义的，而与专项储备的性质类似。
2 、超支部分按税法规定可无限期向后结转扣除，所以要考虑这部分可结转以后年度扣除的部分能否为本企业带来节税利益（递延所得税资产）。从会计核算角度，超支部分不应挂在职工教育经费的借方，而是应当计入当期损益，即帐面价值为零；而计税基础大于零。 3 、财务上职工教育经费的计提比例是在财建[2006]317号文中规定的：“切实执行《国务院关于大力推进职业教育改革与发展的决定》（国发[2002]16号）中关于"一般企业按照职工工资总额的1.5％足额提取教育培训经费，从业人员技术要求高、培训任务重、经济效益较好的企业，可按2.5％提取，列入成本开支"的规定，足额提取职工教育培训经费”。

回答人：chenyiwei
回复 Alisa_wang 的帖子
1 、目前的所得税会计中，实际上是没有永久性差异概念的。当然“永久性差异”的提法在某些情况下有助于问题的说明和理解，但要作出符合准则的本意和原则的解释，还是要回到“帐面价值”和“计税基础”的轨道上来。
严格来说，已提取但尚未使用的职工教育经费余额是不符合负债定义的，就这一点而言与目前确认在权益中的专项储备有类似之处，而依据我们之前的讨论，专项储备余额是不能确认递延所得税资产的。 税法上对职工教育经费支出的扣除是采用限额扣除、超支部分无限期向后结转的处理方式，与会计上是否计提职工教育经费并无关系。 2 、工会经费的税前扣除依据是符合税法规定的专用收据等凭证。因此，如果本期计提的工会经费在以后年度拨缴，取得了符合要求的专用收据，并且连同这部分拨缴额在内，以后年度的实际拨缴额未超过该年度的扣除限额，则本期提取后期拨缴的这部分是可以在以后年度实际拨缴时税前扣除的，相当于起到了纳税调减的效果。

回答人：chenyiwei
回复 luoxi 的帖子
是的。后来我们在考虑为“专项储备余额不应确认递延所得税资产”补充论据时也注意到了类似的问题。
对于专项储备而言，即使有明确的使用计划，也不会从权益变成负债，相应地，不会因为有了明确的使用计划，专项储备就可以确认递延所得税资产。如果可以仅仅依据“明确的用途和支付计划”作为确认递延所得税资产的依据，则无异于承认会计上可以把尚不符合负债确认条件的承诺事项和待执行合同确认入账，而这明显违反会计基本原理。同时，这些专项储备余额在未来必须根据管理层实际采取的行动（实际使用这些专项储备）才能获准税前扣除，这与可弥补亏损和可结转以后年度扣除的费用存在本质的不同（后者只需确保未来有足够的扣除或弥补额度，就可以自动享受到相应的税收减免利益，无需管理层采取特定的行动；而专项储备未来的节税利益实现，除了要有足够的未来应纳税所得额以外，还必须依赖于管理层在未来实际采取的特定行动，即把专项储备用于规定范围内的支出，在未采取行动之前并未自动享有从以后年度的应纳税所得额中扣除的权利）。因此，对于专项储备能否确认递延所得税资产的问题，不能简单比照“可弥补亏损”或者“可结转以后年度扣除的费用”的处理原则处理。 递延所得税资产本质上是一种在未来抵减应纳税所得额的权利，并且该权利应当是由过去的交易和事项形成（导致）的。这是“资产”这一会计要素的定义和一般确认条件所决定的。而在实际发生专项储备列支范围内的支出之前，企业并不享有在未来就当前已计提的专项储备抵减应纳税所得额的权利，因此在资产负债表日尚不能就一项不存在的抵扣权利确认递延所得税资产。

提问人：goforit 时间：2012-05-25 21:49:42
回复 chenyiwei 的帖子
新准则下不是已经无需按规定比例计提教育经费和工会经费了么？计提的时候应当有明确的使用目的才计提吧。

回答人：chenyiwei
新准则下只是取消了福利费的按比例计提。对于工会经费和职工教育经费仍应按工资总额的规定比例计提。

提问人：Alisa_wang 时间：2012-06-18 09:41:53
回复 chenyiwei 的帖子
那我想问的是，如果第 1 年，计提了2.5%的职工教育经费，未使用，做了纳税调增。第二年，没有计提。使用了前一年留存的职工教育经费，是否可以做纳税调减？ 还有，外资企业是否需要计提职工教育经费？

回答人：chenyiwei
1 、理论上可以纳税调减，但调减金额以不超过下一年度税前扣除的工资额的2.5%为限。 2 、外商投资企业也应按同样规定计提和使用职工教育经费。

提问人：木叶白牙 时间：2014-04-05 11:40:43
陈版您好： 综上所述，是否可以这样理解，对于会计上计提的费用且在税法上必须以实际列支才能在税前扣除的，没有在税前列支以前就没有取得在税前列支的权利，也就不符合资产的确认要素，不能确认递延所得税资产？ 那预计质量保证金怎么理解？是不是也不能计提递延所得税资产呢？@chenyiwei

回答人：chenyiwei
不能这样理解。要看从经济实质上是否符合负债的定义。职工教育经费名义上是负债，但实质上不是，所以尚未使用的职教经费余额不能确认DTA。产品质量保证、期末未付工资等符合负债定义，所以可以确认DTA。

提问人：木叶白牙 时间：2014-04-05 20:52:19
陈版您好： 我又糊涂了，我刚看了一眼底稿，应付职工薪酬的底稿确实在编制说明的地方确实写了考虑是否确认递延所得税资产，但教育经费是法定计提的呀，是一种现时义务，同时也很可能导致企业经济利益流出，并且相关规定中也明确了计提比例，金额可以可靠计量，为什么不能作为真正意义上的负债呢？@chenyiwei

回答人：chenyiwei
教育经费和专项储备一样，是对未来将发生的指定支出的额度，由于所针对的是未来期间将发生的支出，且这些支出与过去已发生的交易和事项没有直接关系，其受益期是未来期间，因此不构成一项现时义务。

提问人：木叶白牙 时间：2014-04-06 01:41:53
陈版您好： 我看到网上有人说过“专项储备是高危行业提取的安全生产费，相当于一种准备金性质，国家是有规定的，类似于法定盈余公积，为了提高企业应对风险的能力”，这个理解是不是比较合理，因此作为类似于法定盈余公积的权益性准备金，并不能等同于教育经费那样，在有具体的用款计划时就计提递延所得税？@chenyiwei

回答人：chenyiwei
虽然目前的实务操作中，职工教育经费列报为负债，而专项储备列报为权益，但两者的本质是一致的，都是对未来将发生的指定支出（职工教育经费的支出范围由财建[2006]317号文指定；安全生产费的支出范围由财企[2012]16号文指定）的额度，由于所针对的是未来期间将发生的支出，且这些支出与过去已发生的交易和事项没有直接关系，其受益期是未来期间，因此无论在计提时有无明确的使用计划，都不构成一项现时义务。也就是说，职工教育经费列报为负债严格来说是不正确的。所以，对职工教育经费是否应计提递延所得税资产的讨论，可参考对于专项储备余额是否应计提递延所得税资产的讨论。

提问人：会计人员 ABC 时间：2014-04-06 15:33:52
陈老师，你所说的已计提担未缴纳的工会经费如果有明确的缴纳时间表，则可以确认递延所得税资产。但是如果已计提未缴纳的工会经理，如果没有明确的缴纳时间表，要不要确认递延所得税资产呢？
另外我们对于职工教育费和工会经费，企业都没有计提，我们也没有审计调整计提，这在IPO审核中是否属于重大的问题呢？证监会一定会进行关注吗？

回答人：chenyiwei
工会经费必须拨交工会，这是由过去计提和支付职工工资导致的一项现时义务，所以符合负债定义。但职工教育经费仅仅是一个未来支出相关款项的额度，所以不符合负债定义。

提问人：会计人员 ABC 时间：2014-04-06 15:37:01
我是想咨询如果企业都没有计提职工教育费和工会经费，也没有缴纳工会经费，会影响证监会对IPO的审核通过吗？会成为证监会否决的一个重大问题吗？

回答人：chenyiwei
这两项费用的计提和使用可能被视为发行人履行社会责任的重要体现，因此还是建议尽可能规范化处理。

提问人：天津 - 我爱罗 时间：2014-04-09 23:27:09
老师： 那带有弃置费用的固定资产呢？是不是可以这样理解，固定资产在初始确认的时候包含了弃置费用折现的部分，使得在初始确认的时候就与税法存在差异，但既不影响会计利润也不影响应纳税所得额，该差异在今后折旧、处置过程中始终存在，因此不属于暂时性差异，不计提递延所得税负债？ 对于弃置费用对应的长期应付款，是在购置固定资产的时候便随之产生的义务，该义务是由过去的交易和事项形成的，未来会给企业带来经济利益流出，符合负债定义，能否确认递延所得税资产呢？ 是不是之所以在初始确认时既不影响会计利润也不影响应纳税所得额的差异都是因为今后差异一直存在所以才不确认递延所得税资产、负债？@chenyiwei

回答人：chenyiwei
如你所理解，是由于“初始确认豁免”的原因导致不确认递延所得税的，相应地后续通过折旧、预计负债确认利息等方式转回暂时性差异时，也不确认递延所得税及其变动。